最高法院民事判決　　　　　　　　　　　　　　　八十七年度台上字第一六三七號
　　上　訴　人　陳　返
　　訴訟代理人　賴坤志律師
　　被 上訴 人　謝安華
　　訴訟代理人　劉德福律師
右當事人間請求離婚事件，上訴人對於中華民國八十六年八月十三日臺灣高等法院臺
南分院第二審判決（八十六年度家上字第一八號），提起上訴，本院判決如左：
    主  文
上訴駁回。
第三審訴訟費用由上訴人負擔。
    理  由
本件被上訴人主張：兩造於民國五十八年八月十日結婚，育有兩女陳志  、陳志玫，
詎上訴人於六十五年五月二十三日赴日本求學後，竟音訊杳然，棄伊母女生活於不顧
，近查得其已轉赴美國居住，所作所為均不為伊知悉，且無正當理由，不盡夫妻同居
及支付家庭生活費用之義務，顯係惡意遺棄伊在繼續狀態中等情，依民法第一千零五
十二條第一項第五款規定，求為准兩造離婚之判決。
上訴人則以：伊與被上訴人婚後相處，因未能獲得應有之尊嚴，遂於六十五年間赴日
求學，期間曾歸省四次，且常致書信與被上訴人及二位女兒，被上訴人皆不回函。六
十八年間伊完成碩士學位，曾準備歸國服務，重圓家庭，致函被上訴人及請訴外人王
南傑牧師勸告，皆未獲被上訴人回應，伊乃於同年四月間赴美進修英文專攻數學教育
，在美期間亦曾與女兒保持聯絡，七十二年四月廿七日並前往中華民國駐美辦事處申
請探親證明書，準備辦理被上訴人母女移民美國事宜，惟因被上訴人多次遷徙，寄回
之證明書下落不明。又伊係以講師身分出國進修，依規定學校應留職留薪一年，曾獲
學校許諾按月將薪水送交被上訴人，留美期間，亦曾郵寄美金支票三百元與被上訴人
遭拒，並無遺棄被上訴人母女情事。況被上訴人擔任教職，有固定薪水收入，生活無
缺，亦無須伊扶養，其以惡意遺棄之事由訴請離婚，並無理由等語，資為抗辯。
原審審理結果以：上訴人自承於六十五年出國前往日本留學，六十八年間完成碩士學
位後，又遠走美國十餘年，迄被上訴人提起本件訴訟時為止，在長達二十年期間僅歸
國四次。按人生不過數十寒暑，夫妻生活中能有多少二十餘年？雖上訴人指稱出國前
夫妻感情不睦已達四年，其間被上訴人對之冷落，不願共營美滿家庭生活，伊未能獲
得應有之尊嚴，遂出國留學，取得碩士學位後曾表示願與被上訴人和睦如初，未得回
應各情，縱認屬實，上訴人身為人夫人父，亦不應一走了之，避居國外十餘年，置妻
女生活於不顧，其以被上訴人不願重建家庭生活為由，自絕於家門外久久不歸，自難
認有不能同居之正當理由。至上訴人抗辯，曾郵寄美金三百元與被上訴人遭拒云云，
為被上訴人否認，依其所提兩造之二女兒志玟信函內容觀之，亦難證明確曾寄送該款
。況果如上訴人所言寄款屬實，二十餘年僅寄送美金三百元，於家庭生活又有何助益
？再參以上訴人出國前從事學校及補習班之數學老師教職，又赴日取得碩士學位，學
有專長，如回國求職，應無問題，其女兒信函，亦表示亟需父愛，希望父母和好，渴
望有一完整之家庭，則上訴人學成後返家，於父女情懷、家庭經濟必大有裨益，亦可
能重建美滿和睦之家庭，乃上訴人斤斤於被上訴人未回函應允重建和睦如初之家庭，
即置妻女於不顧，且不負擔家庭生活費用，堪認被上訴人主張上訴人未盡同居及扶養
義務為真實可採。證人王南傑雖證稱上訴人於二十年前因夫妻感情不好，曾請其調解
，被上訴人表示不可能和好等語。惟夫妻感情不睦，並非可執為長年拒絕與對方同居
之正當理由。按夫妻之一方以惡意遺棄他方在繼續狀態中者，為請求法院判決離婚之
原因，民法第一千零五十二條第一項第五款定有明文。所謂夫妻一方以惡意遺棄他方
在繼續狀態中，係指夫或妻無正當理由，不盡同居或支付家庭生活費用之義務而言。
被上訴人從事教職，每月固有薪資收入，仍不能為上訴人拒不支付家庭生活費之正當
理由。上訴人出國二十年，僅歸國四次，來去匆匆，六十八年間取得碩士學位後，仍
拒絕返家而無正當理由，不僅有違背同居之客觀事實，亦有拒絕同居之主觀情事，且
不支付家庭生活費用，顯係惡意遺棄被上訴人在繼續狀態中，被上訴人據以訴請離婚
，於法並無不合，應予准許等詞，爰維持第一審所為上訴人敗訴之判決，經核於法並
無不合。至上訴人指稱其出國前放置原住處之貴重物品，因被上訴人遷移遭廢棄乙節
，縱屬實情，亦與原審認定其惡意遺棄被上訴人無涉，其執以抗辯無該判決離婚之事
由云云，並無足取。上訴論旨，猶就原審取捨證據、認定事實之職權行使，指摘原判
決不當，求予廢棄，難謂有理由。
據上論結，本件上訴為無理由，依民事訴訟法第四百八十一條、第四百四十九條第一
項、第七十八條，判決如主文。
中      華      民      國    八十七    年      七      月     十六     日
                              最高法院民事第六庭
                                  審判長法官  蕭  亨  國
                                        法官  吳  正  一
                                        法官  陳  淑  敏
                                        法官  黃  義  豐
                                        法官  許  朝  雄
      右正本證明與原本無異
                                              書  記  官
中      華      民      國    八十七    年      七      月    三十一    日
